【裁判字號】    97,交聲,2601
【裁判日期】    971031
【裁判案由】    聲明異議
【裁判全文】
臺灣臺中地方法院刑事裁定            97年度交聲字第2601號
原處分機關  交通部公路總局臺中區監理所臺中市監理站
聲明異議人
即受處分人  甲○○
上列受處分人因違反道路交通管理處罰條例案件，對於交通部公
路總局臺中區監理所台中市監理站民國97年9月8日所為之處分（
裁監稽違字第裁61-E00000000號裁決書），聲明異議，本院裁定
如下：
    主    文
異議駁回。
    理    由
一、原處分機關略以：聲明異議人即受處分人甲○○（下稱受處
    分人）於民國（下同）97年7月27日11時21分許，騎駛車牌
    號碼INR-416號重型機車，行經公道五路2段212巷時，因有
    「闖紅燈、不服警察指揮稽查逃逸」之違規，經新竹市警察
    局第二分局埔頂派出所員警以竹市警交字第E00000000號違
    反道路交通管理事件通知單予以逕行舉發，嗣受處分人逾到
    案期限仍未到案，本站乃以97年9月8日裁監稽違字第裁61-E
    00000000號裁決書，依違反道路交通管理處罰條例第53條第
    1項裁處受處分人罰鍰新臺幣（下同）1,800元、第60條第1
    項裁處3,000元，並依同條例第63條第1項第1款、第3款記違
    規點數4點，逾期則依處罰主文規定裁處，是本站依法所為
    裁處並無違誤等語。
二、本件聲明異議意旨略以：受處分人所有之INR-416號重型機
    車於92年間遺失，已申請註銷牌照，尋回該車後因車況不佳
    難以發動，停於路邊停車格，久未使用，於93年間已遺失。
    因不熟悉相關法規，以為註銷牌照等同報廢，故未處理報廢
    事宜，且該車92、93年停於路邊，久經風吹雨打日曬，已不
    堪使用，車行尚有困難，遑論闖紅燈逃逸，警方僅憑目視而
    認定車號INR-416號機車違規闖紅燈，實有誤認之可能，是
    在無任何科學證據佐證之下，不能逕行認定受處分人違規闖
    紅燈，爰請撤銷原處分，以免冤抑云云。
三、按汽車駕駛人，行經有燈光號誌管制之交岔路口闖紅燈者，
    處新臺幣1,800元以上5,400元以下罰鍰；又汽車駕駛人，駕
    駛汽車有違反本條例之行為，經交通勤務警察或依法令執行
    交通稽查任務人員制止時，不聽制止或拒絕停車接受稽查而
    逃逸者，除按各該條規定處罰外，處新臺幣3000元以上6000
    元以下罰鍰。而汽車駕駛人有同條例第60條第1項、第53條
    之情形者，除依原條款處罰鍰外，並記違規點數1點、3點，
    道路交通管理處罰條例第53條、第60條第1項、第63條第1項
    第1款、第3款分別定有明文。
四、經查：本件受處分人甲○○騎駛車牌號碼INR-416號重型機
    車，行經公道五路2段212巷路口，於上揭時、地，因「闖紅
    燈」，經員警攔停「不服指揮稽查逃逸」，並逕行舉發等情
    ，業據證人即新竹市警察局第二分局埔頂派出所承辦員警任
    永發於本院訊問時結證明確，其結證稱：「97年7月27日我
    擔任早上10點到12點的勤務，在11點多，在公道五路二段與
    建功二路口，執行交通違規，在11點多受處分人闖紅燈，我
    看到的重機車INR─416號機車，當時天氣狀況良好，我看得
    很清楚，當時我有鳴哨，但該機車幾乎要停，等我過去要向
    他取證件時，距離他約三至五步的距離，我當時正對著機車
    的車牌號碼，機車是黑銀色，光陽機車，150ＣＣ，機車是
    要打檔的，非無段變速的機車，騎用機車的人是男生，體格
    與我差不多，我有看到他正面的樣子，年約三十多歲，不會
    很老，年輕，機車車牌我馬上有記上，車牌絕對不會看錯。
    」、「（你看當天騎車的人是否在庭上的人？）體型有像，
    當時對方是載半照式的安全帽。」、「（當時你看到的車牌
    ，有無變造過？）可以確定沒有。」、「（你是正面看到騎
    車的人？）他闖紅燈我有看到，我是正面看到，經過我時，
    我看到側面，他停在建功二路口，我上前去，距離他約三至
    五步，我是在他背面，我要向他拿證件，他沒有回頭看，就
    加速逃逸。」等語。核其所證與受處分人供稱：其所有之IN
    R- 416號重型機車係黑銀色之光陽機車相符；參酌當時係正
    午時分，天氣狀況良好，取締員警任永發在該車闖紅燈違規
    時，曾近距離目視該車之正面、側面、背面，且於員警任永
    發鳴哨時，該機車曾減速近乎停車狀態，任永發上前向該車
    騎士拿取證件時，僅約三至五步之距離，該車騎士始加速逃
    離，任永發則立刻記下機車車牌等情，衡諸一般經驗法則，
    證人任永發誤記車號之可能甚微。再按警察為維持交通秩序
    ，依法執行職務，立場應係客觀公正，且證人任永發與受處
    分人素不相識，更無仇隙，於本院訊問時復具結作證，如有
    虛偽陳述，依法須負偽證刑責，衡情實難認證人任永發有甘
    冒偽證刑責之風險，而故意誣陷受處分人之動機及必要性，
    是其所為上開證言，應屬真實可信。此外，又查無任何證據
    足資證明執勤警員有捏造事實、違法取締之情事，則執勤警
    員本其維護交通秩序、安全職責所為之當場舉發，自應受到
    合法、正確之推定。
五、又本件舉發案件雖無採證照片或現場或路口監視器錄影可供
    佐證，惟依道路交通管理處罰條例科處行政罰事件，依據公
    法爭議之舉證責任分配法則，固應先由行政機關就其業已履
    踐相關正當法程序，以及人民應受處罰之客觀違反法令行為
    ，負證明之責，受處罰人就行政機關已為相當證明之前事項
    ，若主張欠缺主觀歸責條件或為其他抗辯，亦須就其所辯提
    出反證。惟行政機關對於前開應為舉證事項，非不得以執行
    查察取締勤務人員，依據調查人證之程序，使就親歷事實提
    供不可替代之證明方法，尤於當場舉發交通違規事件，鑑於
    交通違規事實往往驟然而現、稍縱即逝，若硬性要求舉發員
    警不分違規情節，一律必須預留證據，俾便事後提出供法院
    審酌，除有現實技術可行性之困難外，勢將大幅提高交通管
    理之行政成本，並嚴重削弱道路交通管理之行政效能，此絕
    非立法者制定道路交通管理法規之本意。受處罰人就證人所
    述見聞經過之真實性倘有質疑，除依法定交互詢問程序加以
    檢驗外，不得僅因證人之個人身分、地位或憑已意指為必須
    代以其他特定之證據方法，在證人業已具結願依偽證罰責據
    保證言可信之場尤屬當然。
六、綜上所述，受處分人前揭交通違規行為已明確，原處分機關
    依道路交通管理處罰條例第53條、第60條第1項、第63條第1
    項第1款、第3款規定，裁處罰鍰1800元及3000元，並記違規
    點數4點，於法有據，核無違誤，本件異議並無理由，應予
    駁回。
據上論斷，應依應依道路交通管理處罰條例第87條第2項，道路
交通案件處理辦法第19條，裁定如主文。
中    華    民    國    97    年    10    月    31    日
                      交通法庭  法  官   唐光義
以上正本證明與原本無異。
如不服本裁定，應於收受送達後5日內向本院提出抗告狀。（應
附繕本）
                                書記官   蔡伸蔚
中    華    民    國    97    年    10    月    31    日


司法院資訊處製作；財團法人民間司法改革基金會備份。
